臺灣臺北地方法院民事判決　　　　　　　 95年度建字第167號
原　　　告　全久營造有限公司
法定代理人　乙○○
訴訟代理人　陳忠輝律師
被　　　告　甲○○
訴訟代理人　劉大新律師
上列當事人間請求給付工程款事件，本院於民國96年1月22日言
詞辯論終結，判決如下：
    主      文
被告應給付原告新台幣柒拾壹萬陸仟肆佰肆拾陸元，及自民國95
年6月27日起至清償日止，按年息5％計算之利息。
被告應於原告將門牌號碼台北市○○區○○路7段25號六樓、及
25號之1六樓房屋2戶交付時，給付原告新台幣壹拾伍萬玖仟玖佰
捌拾元。
原告其餘之訴駁回。
訴訟費用由被告負擔。
    事實及理由
一、原告主張：伊於民國91年12月間承攬被告與訴外人鍾玉嬌等
    人所有坐落台北市○○區○○路7段69巷25號、25號之1之集
    合住宅工程（下稱系爭工程），並約定由其等按建物所有權
    分配比例給付工程款，期間就該建物之公共設施部分（以下
    稱公設部分）並有追加工程。惟伊業已完工並取得該棟建物
    之使用執照，被告卻積欠伊第11、12、13期工程款計新台幣
    （下同）799,900元、追加工程款41,355元、公共基金35,17
    1元，共計876,486元。爰依系爭工程契約及承攬法律關係，
    提起本訴等情。並於本院聲明：被告應給付原告876,426元
    ，及加計自起訴狀繕本送達翌日起算之法定遲延利息。
二、被告則以：伊依系爭工程契約所分得6樓房屋2戶（下稱系爭
    房屋）部分之建物面積僅有115.51平方公尺，其他樓層建物
    面積則為127.07平方公尺，足見原告顯有短少給付房屋坪數
    ；原告公設部分地下室有漏水及1樓圍籬部分亦未施作之瑕
    疵待補正，故於補正前，伊並無給付該追加工程款之義務；
    另原告並未交屋完成驗收程序，故伊依約亦無給付工程尾款
    之義務等語，資為抗辯。並於本院聲明：原告之訴駁回。
三、查，原告於91年12月間承攬系爭工程，並約定由按建物所有
    權分配比例給付工程款，期間就該建物之公共設施部分（以
    下稱公設部分）並有追加工程（詳如本院卷第17頁之追加減
    清單所示），且該棟建物於94年3月28日核發使用執照；而
    被告分得系爭建物6樓房屋2戶，且尚未給付原告第11、12、
    13期工程款（即各319,960元、319,960元、159,980元）共
    計7 99,900元、追加工程款41,355元、公共基金35,171元等
    情，有卷附工程契約書、起造人名冊、各期工程明細表、台
    北市政府工務局94使字第0084號使用執照、工程追加減清單
    、公共基金收款明細表、建物登記謄本可憑（見本院卷第6
    至10頁、第12至14頁、第17頁、第19頁、第36頁及第138頁
    ），並為兩造所不爭執（見本院卷第167頁），堪信為真。
四、本件應審究者為(一)原告有無短少給付系爭房屋之坪數？(二)追
    加工程部分原告有無完工？(三)被告尚未給付工程款部分，可
    否行使同時履行抗辯？茲分別論述如下：
(一)、原告有無短少給付系爭房屋之坪數？
    1.觀諸兩造簽訂之系爭工程契約第6條約定：「六圖說規定
      ：乙方（指承包商即原告）依據設計圖樣及施工說明書施
      工，如施工圖樣與說明書有不符合處，應以建築師解釋為
      準。」（見本院卷第6頁），可知原告僅為系爭工程之承
      包商，並不負責系爭建物之設計，僅需依建築師所提供之
      設計圖按圖施工即可。
    2.查，系爭建物設計圖係由傅紀宏建築師事務所設計，且各
      樓層房屋分配面積及比例亦係由該事務所精算，因恐登記
      時會有誤差產生，並於各戶面積表備註「本表所列面積依
      據實際建築完成後之實際使用面積為準」；且該「實際使
      用面積」係包括室內面積、陽台、露台、公共設施等情，
      亦有卷附該所95年8月5宏建字第00488號函可參（見本院
      卷第49至50頁），且被告所分配系爭6樓房屋之露台部分
      本即為「截角設計」（見本院卷第56頁之設計圖），而系
      爭建物並已依設計圖核發使用執照（見本院卷第14頁），
      且為建物第1次登記（見本院卷第36頁及第138頁），足見
      原告既已依設計圖施工並完成建物登記，則其顯已依約完
      工甚明。至於被告抗辯：系爭房屋登記坪數與其他樓層坪
      數不同，顯有短少給付坪數云云，要與原告僅單純承攬系
      爭建物施作部分無涉，自無可取。
(二)、追加工程部分原告有無完工？
    被告抗辯：關於公設部分之追加工程中，1樓圍籬部分尚未
    施作及地下室漏水，故伊無給付該追加工程款之義務云云，
    固據提出95年8月26日之該建物大廈管理委員會（下稱管委
    會）會議記錄為證（見本院卷第143至144頁）。然查，原告
    承包公設追加工程部分，並未包含1樓圍籬施作部分，此觀
    工程追加減清單自明（見本院卷第17頁）；另系爭建物地下
    室漏水部分，業已經原告於95年8月29日修復完成，已無漏
    水情形乙節，亦有卷附管委會96年1月23日（96）文山字第
    960102號函足稽（見本院卷第169頁），可見系爭建物之公
    設追加工程部分，有關地下室漏水部分瑕疵，已經原告補正
    修復至明。是被告抗辯：關於公設部分之追加工程中，1樓
    圍籬部分尚未施作及地下室漏水，故伊無給付該追加工程款
    之義務云云，委無可取。
(三)、被告尚未給付工程款部分，可否行使同時履行抗辯？
    承前所述，原告既已依工程契約完工，則被告即有依約給付
    工程款之義務。準此，被告依約自應給付原告第11、12期工
    程款（即各319,960元、319,960元）共計639,920元、追加
    工程款41,355元、公共基金35,171元之義務。惟原告自陳因
    被告尚未給付上列工程款及公共基金，故尚未將房屋交付予
    被告乙情（見本院卷第149頁），是被告抗辯於原告交付房
    屋時，其始有交付第13期工程款即159,980元之義務，核與
    系爭工程契約第21條第13款（見本院卷第9頁）及民法第264
    條第1項規定相符，應予准許。至於其他工程款及公共基金
    部分，即屬無據，應予駁回。
五、從而，原告依系爭工程契約及承攬法律關係，訴請被告應給
    付原告716,446 元，及加計自起訴狀繕本送達翌日（即95年
    6月27日，見本院卷第33頁）起算之法定遲延利息；暨原告
    請求被告給付第13期工程款159,980元部分，於原告交屋時
    ，被告始有交付該款項之義務（即對待給付之履行）；為有
    理由，應予准許。至原告逾此所為請求（即對待給付履行之
    遲延利息部分），即非有據，應予駁回。
六、本件事證已臻明確，兩造其餘攻擊或防禦方法，經本院審酌
    後，認均與本件之結論無涉，茲不再一一論述，併予敘明。
七、據上論結，本件原告之訴為一部有理由、一部無理由，依民
    事訴訟法第79條，判決如主文。
中　　華　　民　　國　　96　　年　　2 　　月　　5　　日
                  民事第一庭    法　官　楊絮雲
以上正本係照原本作成
如對本判決上訴，須於判決送達後20日內向本院提出上訴狀
中　　華　　民　　國　　96　　年　　2 　　月　　5　　日
                    　　　　　　書記官　高秋芬
